【裁判字號】    91,訴,2986
【裁判日期】    920430
【裁判案由】    毒品危害防制條例
【裁判全文】
臺灣臺中地方法院刑事判決                        九十一年度訴字第二九八六號
    公  訴  人  臺灣臺中地方法院檢察署檢察官
    被      告  甲○○
右列被告因違反毒品危害防制條例案件，經檢察官提起公訴（九十一年度毒偵字第二
七二一號），本院判決如左：
    主  文
甲○○連續施用第一級毒品，累犯，處有期徒刑壹年。扣案之海洛因殘渣袋貳只沒收
銷燬之；注射針筒貳支、藥鏟貳支、橡皮管壹條均沒收。
    事  實
一、甲○○前因違反麻醉藥品管理條例案件，於民國八十七年三月二十四日經臺灣彰
    化地方法院判處有期徒刑五月，如易科罰金以三百元折算一日，緩刑二年確定；
    又因違反槍砲彈藥刀械管制條例案件，於八十九年十一月十八日經本院判處有期
    徒刑三月確定，經送監執行，於九十年六月二十三日執行完畢。仍不知悔改，緣
    其前因施用毒品案件，先後二次經送觀察、勒戒後，均認無繼續施用毒品之傾向
    ，由臺灣臺中地方法院檢察署檢察官各於八十九年七月三日、八十九年十一月二
    日，以八十九年度毒偵字第四一九三號、八十九年度毒偵字第六六六四號為不起
    訴處分確定。詎仍不知悔改，基於施用第一級毒品海洛因之概括犯意，自九十一
    年三月間起至同年八月中旬止，在臺中縣太平市○○路○段二一三巷五弄三八號
    住處，以將毒品海洛因加水稀釋後，再以注射針筒注射血管之方式，連續施用第
    一級毒品海洛因多次，嗣於九十一年九月七日上午十時十分許，在上址因毒癮發
    作，經其母丁○○通知警方到場查獲，並扣得注射針筒二支、藥鏟二支、葡萄糖
    二包、橡皮管一條及海洛因殘渣袋二只。
二、案經臺中縣警察局霧峰分局報告臺灣臺中地方法院檢察署檢察官偵查起訴。
    理  由
一、訊據被告甲○○矢口否認有施用毒品之犯行，辯稱：伊自九十年六月間徒刑執行
    完畢出監後，就已經戒毒沒有再施用毒品，扣案物是伊以前吸毒所留下來的，後
    來伊把這些東西交給伊兄乙○○，並叫他拿去丟掉。案發當時因伊喝醉，伊家人
    誤以為伊毒癮又發作，才將這些扣案物交給警察。在警察局時，因警方看伊神情
    呆滯，所以就以為伊吸毒，警訊筆錄內容並不實在，因那時候伊酒醉了。偵訊時
    ，伊就照著警訊筆錄內容答覆，因為警方跟伊表示這樣說就可以交保云云。惟查
    ：
（一）被告於警訊初供及檢察官複訊時均自白其有施用海洛因之行為，復有注射針筒
      二支、藥鏟二支、橡皮管一條及海洛因殘渣袋二只扣案可資佐證，又證人即獲
      案警員丙○○於本院調查時結稱：「我是於九十一年九月七日早上約九點多，
      接到一位女性丁○○打來的電話，告知被告有毒癮，在家裡亂摔東西、吵鬧，
      請我們前去處理，帶被告去勒戒，扣案物品橡皮管、海洛因空袋等物是被告母
      親交給我們的，但是有一支注射針筒是我前往被告的房間查獲，被告是將之放
      在抽屜裡，且該注射針筒有使用過的痕跡。丁○○說案發前一星期被告好像有
      施用毒品後毒癮發作的情形，且案發當天被告有毒癮發作。我到現場時，被告
      意識很清楚，人已經冷靜，當我們搜索時，並沒有從被告身上搜索出任何東西
      ，但是他母親交給我們二只空袋，都有呈現白霧粉末狀，所以我們認為應該是
      海洛因使用後的空袋，而且他母親也說交給我們的東西都是他兒子使用的器具
      」、「（被告接受訊問時之情形如何？）警訊筆錄所載內容均是被告在自由意
      願下所述，被告當時意識清楚，且當天訊問過程中，被告說要去上廁所，卻將
      我們之前給他喝的一瓶礦泉水藏在衣服內，想要將礦泉水夾帶入廁所內，倒在
      驗尿瓶內冒充尿液，經我當場發現，我還告誡他不可再犯」等語明確，足證被
      告確有施用海洛因之行為。
（二）關於被告辯稱其警訊自白因泥醉、偵訊自白因想獲交保而照警訊筆錄內容答訊
      ，而均有不實一節，經本院調取警訊錄音帶勘驗結果（詳如卷附勘驗筆錄所載
      ），顯示被告於警訊過程中，應訊態度從容鎮定、意識狀態清楚，答話自然流
      利，毫無畏縮、醉態或意識不清等情形；又問訊警員口氣和緩、態度良好，訊
      問之始即依法踐行權利告知程序，復有全程錄音，且確係以口語化答問方式進
      行訊問，而非以照本宣科、命被告逐字朗讀筆錄方式為之，訊問過程亦無使用
      不正方法取供之情形。查被告於警訊中確有於自由狀態下供認：「（用幾次？
      ）目前要改，所以最近四天用一次，以前一天施用一次」、「（何時開始施用
      ？）今年三月份」、「（你是加生理食鹽水？海洛因是不是加水）我只有加水
      而已，用水就可以」、「（注射在哪一個部位？）手臂」等語明確，且被告於
      警訊過程中，迭有因擔心三犯施用毒品遭送戒治，而憋尿或以水混充尿液注入
      採尿瓶之抗拒尿檢行為，心虛畏罪之情灼然，足證其應有施用海洛因之犯行。
      另警訊中警員曾詢以「最後一次是何時施用？最後一次是不是四天前？」，被
      告僅簡略答以「嗯」，再詢以「四天前，大約是幾點的時候？」，被告答以「
      半夜」，復詢以「半夜、晚上大約幾點？」，被告答以「二、三點」，故警員
      即依其前開所供內容，於警訊筆錄內記載「被告答『我最後一次施用毒品是四
      天前的晚上凌晨二至三時許』」；而被告於檢察官複訊時則係明確供稱：「（
      你前次勒戒後，何時再施用海洛因？）九十一年三月起至九十一年八月中旬止
      」，相較之下，關於末次施用毒品時點，顯然以被告於檢察官偵訊中較主動明
      確之自白為可採，且亦足見被告於檢察官偵訊中，並未照警訊筆錄所載內容應
      訊，而係本於自由意識所為之任意性自白。
（三）按初次吸食或施打煙毒者，經人體代謝作用於八小時之內，即有約百分之八十
      排出，二十四小時之後，續有約剩餘量之百分之九十再排出，七十二小時之後
      仍有殘餘微量排出，吸食或施打者個人體質不同，其排出時間亦會有差異，尤
      其成癮者（抗藥性強）其於吸食一百二十小時內所採之尿液，配合較具公信力
      之儀器（如氣相質譜儀）仍可能被檢測出；且海洛因係由嗎啡化學合成之半人
      工合成品，其藥（毒）性倍於嗎啡，其施打或吸食後經人體代謝作用而分解成
      藥（毒）性較低之嗎啡，而於尿液中被檢測出，故吸食或施打海洛因或嗎啡在
      尿液中均以嗎啡形態被檢測出，業經憲兵司令部八十年三月廿五日（八０）鑑
      驗字０九九九號函釋可憑。又尿液中能否驗出嗎啡陽性反應與其投與量、投與
      途徑、採尿時間、個人體質及檢驗方法之靈敏度有關，有行政院衛生署藥物食
      品檢驗局八十一年九月八日（八一）藥檢壹字第八一一四八八五號函可參。本
      案被告於九十一年九月七日經警採尿送驗結果，雖未檢出嗎啡陽性反應（有臺
      中縣衛生局檢驗尿水報告書一紙附卷可憑），惟因本案被告末次施用海洛因之
      時間係早在九十一年八月中旬，依上開函釋說明，其被採尿送驗之時點，顯已
      在有效施測期限外，即被告於尿檢時已不可能代謝出逾半月前所施用之第一級
      毒品，故本案未檢出被告尿液有嗎啡陽性反應一節，要難引為對被告有利之證
      據。
（四）本院調查時，證人即被告之母丁○○雖證稱：「被告於九十年六月間出獄後，
      都是在打零時工，有住在家裡，我是沒有看過被告有施打毒品，案發前二天，
      被告有喝酒，而且在家裡吵鬧，跟我要錢說要還人家酒錢，案發當時，被告已
      經喝得很醉，一直亂罵，且亂摔東西，扣案之注射針筒二支、藥鏟二支、葡萄
      糖二包、橡皮管一條及海洛因空袋二只，是被告在第二次勒戒時，交給他大哥
      乙○○，乙○○就把這些物品保管起來，說假如被告下次又亂的話，就將這些
      東西交給警察。案發當天，乙○○工作下班回來，就回房間睡，等被告吵鬧時
      ，他大哥已經睡了，當時我並不知道被告有無施打毒品，因為他若有施打毒品
      也不敢在我面前使用，但是我知道當時他是喝醉了，被告當天是在家裡喝一喝
      酒，之後又到外面喝，最後回到家裡吵鬧不止，我才上樓叫乙○○去報警」云
      云；證人即被告之兄乙○○亦證稱：「扣案物是案發前大約三、四個月，被告
      交給我，說他要戒毒，所以叫我拿去丟掉，因為我怕他事後再犯，所以我就把
      這些東西留下來，準備當他再犯時，拿出來作為證據。案發前據我所知，我弟
      弟沒有再施用毒品，因為案發之前我都有帶我弟弟去看醫生，案發當日因為我
      弟弟在家大吵大鬧，我以為他毒癮又發作，所以我媽媽叫我打電話給警員，但
      是電話都沒有打通，所以我媽媽又撥打電話請警員來處理，我是當天晚上拿這
      些東西到派出所給警員，警員是當天晚上來我家」云云。惟本件警方係經被告
      之母丁○○電話通知後，於九十一年九月七日上午十時十分許，即至被告住處
      處理並搜索，且扣案物係丁○○交予警員，此有搜索扣押筆錄及警員丙○○前
      述證詞內容可憑，證人丁○○上開證詞就報案人、證人乙○○上開證詞就警員
      到場時間、何人將扣案物交予警方，皆明顯與實情不符；又證人乙○○為前開
      證詞後，旋復改稱：「（九十一年九月七日當天人在何處？）我想不起來，我
      應該有去上班，人不在家裡，我下午五點下班回家後，我母親告訴我被告當天
      發生的情形，那時被告是否還在家裡我不記得」云云，所證前後迥異；再衡情
      被告若真有心戒除毒癮，則逕自將前開施用毒品器具丟棄即可，要無再蛇足託
      交其兄乙○○丟棄之理。故核證人丁○○、乙○○上開證言均顯係迴護被告之
      詞，要無可採。
（五）又被告其前因施用毒品案件，先後二次經送觀察、勒戒後，均認無繼續施用毒
      品之傾向，由臺灣臺中地方法院檢察署檢察官各於八十九年七月三日、八十九
      年十一月二日，以八十九年度毒偵字第四一九三號、八十九年度毒偵字第六六
      六四號為不起訴處分確定，此有臺灣臺中地方法院檢察署刑案資料查註紀錄表
      及臺灣高等法院被告全國前案紀錄表各一份在卷為憑，足認被告於五年內三犯
      本件施用第一級毒品之罪。本案事證已臻明確，被告施用毒品犯行洵堪認定。
二、核被告甲○○所為，係犯毒品危害防制條例第十條第一項之施用第一級毒品罪，
    其連續多次施用第一級毒品海洛因之犯行，時間緊接，手段同一，所觸犯之罪係
    屬相同構成要件，顯係基於概括犯意反覆為之，為連續犯，應依刑法第五十六條
    之規定，論以一罪並加重其刑。被告持有第一級毒品之低度行為，應為施用之高
    度行為所吸收，不另論罪。又被告前因違反麻醉藥品管理條例案件，於八十七年
    三月二十四日經臺灣彰化地方法院判處有期徒刑五月，如易科罰金以三百元折算
    一日，緩刑二年確定；又因違反槍砲彈藥刀械管制條例案件，於八十九年十一月
    十八日經本院判處有期徒刑三月確定，經送監執行，於九十年六月二十三日執行
    完畢，此有臺灣臺中地方法院檢察署刑案資料查註紀錄表及臺灣高等法院被告全
    國前案紀錄表各一份在卷足稽，被告前受有期徒刑之執行完畢後，五年之內再犯
    有期徒刑以上之罪，為累犯，應依刑法第四十七條之規定遞加重其刑。爰審酌被
    告前因施用毒品犯行，經二次觀察、勒戒，不思藉機澈底戒除毒癮，猶故態復萌
    ，再施用毒品不輟，無視於毒品對於自身健康之戕害及國家對於杜絕毒品犯罪之
    禁令，其行可議，犯後復飾詞卸責，然施用毒品之行為係屬自戕行為，對於社會
    所產生之潛在危害性尚屬輕微等一切情狀，量處如主文所示之刑。扣案之海洛因
    殘渣袋二只（已與毒品無法析離），應依毒品危害防制條例第十八條第一項前段
    之規定沒收銷燬之；注射針筒二支、藥鏟二支、橡皮管一條均為被告所有供其施
    用毒品所用之物，爰依刑法第三十八條第一項第二款沒收之；葡萄糖二包則與本
    案犯行無關，復非違禁物，故不予宣告沒收。
據上論斷，應依刑事訴訟法第二百九十九條第一項前段，毒品危害防制條例第十條第
一項、第十八條第一項前段、第二十條第三項前段，刑法第十一條前段、第五十六條
、第四十七條、第三十八條第一項第二款，判決如主文。
中      華      民      國      九十二      年      四    月    三十    日
                         臺灣臺中地方法院刑事第二庭
                             審判長法  官    張智雄
                                   法  官    陳  葳
                                   法  官    蔡建興
右正本證明與原本無異。
如不服本判決，應於判決送達後十日內向本院提出上訴狀，上訴於臺灣高等法院臺中
分院( 須附繕本 )。
                                   書記官
中      華      民      國      九十二      年      五    月    二      日
附錄本案論罪法條全文
毒品危害防制條例第十條第一項：
施用第一級毒品者，處六月以上五年以下有期徒刑。


司法院資訊處製作；財團法人民間司法改革基金會備份。
